臺灣彰化地方法院交通事件裁定　　　　100年度交聲字第914號
原處分機關
即移送機關　交通部公路總局臺中區監理所彰化監理站
異議人即
受處分人　　施富
上列異議人即受處分人因違反道路交通管理處罰條例案件，對於
交通部公路總局臺中區監理所彰化監理站民國100 年4 月18日所
為之處分（彰監四字第裁64-I00000000號裁決書），聲明異議，
本院裁定如下：
    主  文
原處分關於吊扣駕駛執照壹個月部分撤銷。
施富嘉汽車駕駛人壹年內遭記違規點數達陸點，吊扣小型車普通
駕駛執照壹個月。
    理  由
一、原處分意旨略以：異議人即受處分人施富（下稱受處分人
    ）於民國100 年3 月12日15時30分駕駛車號FL-0707 號自小
    客車，在彰化縣鹿港鎮○○路、中山路口，因「未依標線指
    示行駛道路」違規，經警員以彰警交字第I00000000 號違規
    通知單舉發後，依道路交通管理處罰條例第48條第1 項第2
    款之規定處罰鍰並記違規點數1 點。惟查，受處分人前於10
    0 年1 月2 日即因駕駛車號FL-0707 號自小客車，於彰化縣
    大村鄉○○○路7 號，因「汽車駕駛人駕駛汽車肇事，無人
    受傷或死亡而未依規定處置逃逸」違規，依同條例第62條第
    1 項後段及第68條第2 項規定，應受吊扣駕駛執照部分改以
    記違規點數5 點，故受處分人1 年內記違規點數已達6 點以
    上，爰依同條例第68條第2 項但書之規定執行吊扣駕駛執照
    1 個月，於法應無不合等語。
二、聲明異議意旨略以：對於汽車駕駛人在一年內，違規記點共
    達6 點以上之情形，並不爭執，然因受處分人於違規時係駕
    駛自用一般小客車，若吊扣職業聯結車駕照，將影響其生計
    ，爰依法聲明異議等語。
三、按汽車駕駛人，除駕駛聯結車、大客車、大貨車外之非其駕
    駛執照種類之車輛，違反本條例及道路交通安全規則之規定
    ，應受吊扣駕駛執照情形時，無因而肇事致人受傷或重傷者
    ，記違規點數5 點。但一年內違規點數共達6 點以上或再次
    應受吊扣駕駛執照情形者，併依原違反本條例應受吊扣駕駛
    執照處分規定，吊扣其駕駛執照，道路交通管理處罰條例第
    68條第2 項定有明文。
四、經查：
（一）本件受處分人對於其分別於100 年3 月12日15時30分駕駛
      車號FL-0707 號自小客車，在彰化縣鹿港鎮○○路、中山
      路口，因「未依標線指示行駛道路」之違規，經警員舉發
      後，依道路交通管理處罰條例第48條第1 項第2 款之規定
      處罰鍰並記違規點數1 點之事實；及其前於100 年1 月2
      日因駕駛車號FL -0707號自小客車，於大村鄉○○○路7
      號，因「汽車駕駛人駕駛汽車肇事，無人受傷或死亡而未
      依規定處置逃逸」之違規，經警員舉發後，依同條例第68
      條第2 項規定記違規點數5 點之事實並不爭執，且有彰警
      交字第I00000000 號及第I00000000 號舉發違反道路交通
      管理事件通知單、交通部公路總局臺中區監理所彰化監理
      站彰監四字第裁64-I00000000號及彰監四字第64-I000000
      00號裁決書及彰化監理站違規查詢報表1 份在卷可憑。是
      受處分人分別有於上開時間，駕車「未依標線指示行駛道
      路」及「汽車駕駛人駕駛汽車肇事，無人受傷或死亡而未
      依規定處置逃逸」之違規情事，應可認定。從而，受處分
      人前既因汽車駕駛人駕駛汽車肇事，無人受傷或死亡而未
      依規定處置逃逸之違規行為，經交通部公路總局臺中區監
      理所彰化監理站依道路交通管理處罰條例第68 條 第2 項
      記違規點數5 點，復於1 年內，因再次違規而遭記違規點
      數1 點，違規點數共達6 點以上，原處分機關依同條例第
      68條第2 項後段併依原違反本條例應受吊扣駕駛執照處分
      之規定（即同條例第62條第1 項後段），吊扣受處分人駕
      駛執照1 個月固非無據。
（二）惟查，按94年12月14日修正前之道路交通管理處罰條例第
      68條規定：「汽車駕駛人，因違反本條例及道路交通安全
      規則之規定，受吊扣或吊銷駕駛執照處分時，吊扣或吊銷
      其持有各級車類之駕駛執照。」係指違規人持有之各級車
      類駕駛執照均應予吊扣或吊銷，然道路交通管理處罰條例
      第68條業於94年12月14日經修正公布並於95年3 月1 日施
      行，修正施行後之條文業已刪除「吊扣或」等字，即已將
      受吊扣駕駛執照之處分係吊扣其持有之各級車類駕駛執照
      部分之規定廢除，依現行條文之解釋，即係受吊銷駕照處
      分者，仍維持吊銷其持有之各級車類駕駛執照，至於受吊
      扣駕照處分者，則僅限於吊扣其違法或違規當時所駕駛車
      輛之駕駛執照，不得同時一併吊扣其持有之其他各級車類
      駕駛執照（臺灣高等法院臺中分院96年度交抗字第136 號
      、第648 號裁定相同意旨參照）。此一條文修正之立法說
      明略以：「原條文將違法或違規駕駛人所持有各級車類之
      駕駛執照一併吊扣或吊銷，失之過酷，影響人民工作及生
      活甚鉅，爰修正之」等語，其立法意旨在於最高級車類之
      駕駛執照係受處分人賴以維生之工具，而受處分人駕駛較
      低級車類之車輛違規受罰，卻一併吊扣其最高級車類駕駛
      執照，對受處分人之工作權及生存權造成極大之損害，有
      違比例原則，故予修法。
（三）本件受處分人「汽車駕駛人駕駛汽車肇事，無人受傷或死
      亡而未依規定處置逃逸」之違規行為係發生於100 年1 月
      2 日，關於裁處吊扣駕照部分，自應依修正後道路交通管
      理處罰條例第68條（即現行法第68條第1 項）之規定裁處
      。而依修正後道路交通管理處罰條例第68條之規定，既將
      「吊扣」等字刪除，依上開說明，駕駛人受吊扣駕駛執照
      處分時，自不得再吊扣受處分人所持有各級車類之駕駛執
      照，僅能吊扣其違法或違規當時所駕駛車輛之駕駛執照，
      故原處分機關於作成吊扣駕駛執照處分時，應就行為人所
      應吊扣之駕駛執照種類予以限定，始符合依法行政原則。
      查受處分人因「汽車駕駛人駕駛汽車肇事，無人受傷或死
      亡而未依規定處置逃逸」之違規時，係駕駛自用一般小客
      車，此有上開彰警交字第I00000000 號舉發違反道路交通
      管理事件通知單在卷可憑，揆諸前開說明，其依法所受之
      處分應為限制其駕駛自用一般小客車之權利，即吊扣其小
      型車普通駕駛執照，原處分機關未審酌及此，逕為裁罰，
      即難認為允當。至上開道路交通安全規則對於汽車駕駛執
      照之管理，採取一照原則，固然導致駕駛人違規時，有執
      行吊扣駕駛執照上之困難，然此關於駕駛執照管理所衍生
      之問題，宜由執法機關設法解決，尚不得因執行困難或法
      規漏洞，即置立法修正通過之條文不予遵守適用，遽擴張
      解釋認應吊扣受處分人持有各級車類之駕駛執照，併予敘
      明。
五、從而，本件受處分人之異議為有理由，爰撤銷原處分關於「
    吊扣駕駛執照1 個月」部分，並就撤銷部分改諭知如主文第
    2 項所示之處罰。至原處分機關另因受處分人「未依標線指
    示行駛道路」之違規行為，裁處罰鍰600 元，並記違規點數
    1 點部分，為受處分人所未爭執，本院即無由就此部分處分
    併予審酌，附此敘明。
據上論斷，應依道路交通管理處罰條例第87條第2 項，道路交通
案件處理辦法第19條前段之規定，裁定如主文。
中    華    民    國   100    年    5     月    4     日
                  交通法庭    法  官  游秀雯
以上正本證明與原本無異。
如不服本裁定，應於裁定送達後五日內向本院提出抗告狀(須附
繕本 )。
中    華    民    國   100    年    5     月    4     日
                              書記官  謝志鑫